【裁判字號】    88,自,58
【裁判日期】    891214
【裁判案由】    偽造文書
【裁判全文】
臺灣板橋地方法院刑事判決                            八十八年度自字第五八號
    自  訴  人  甲○○
    自訴代理人  丙○○
    被      告  乙○○
    選任辯護人  顏廷鈺
右列被告因偽造文書案件，經自訴人提起自訴，本院判決如左：
    主  文
乙○○無罪。
    理  由
一、自訴意旨略以：被告乙○○於民國八十四年九月間某日，以與自訴人簽訂之協議
    書上之印文為藍本，盜刻自訴人印鑑章，在大陸深圳地區收取捷特利機械建材（
    深圳）有限公司（下簡稱捷特利公司）之工程款及債權。八十五年七月間，自訴
    人發現後，遂向臺灣板橋地方法院提起自訴，詎被告仍不知悔改，竟於法院審理
    中，提出偽造、變造之捷特利公司深圳商業銀行印鑑卡影本及與中煤公司工程合
    約書影本，將上開印鑑卡之啟用日期九五年十一月五日變造為九四年十一月五日
    ，另在右揭合約書上盜蓋自訴人印鑑章，藉以證明其持有之印鑑卡係自訴人留存
    於捷特利公司使用，使法院陷於錯誤而為被告無罪之判決。因認被告涉犯刑法第
    二百十條偽造私文書之罪嫌云云。
二、按犯罪事實應依證據認定之，無證據不得推定其犯罪事實。又不能證明被告犯罪
    者，應諭知無罪之判決，刑事訴訟法第一百五十四條、第三百零一條第一項前段
    分別定有明文。而認定不利於被告之事實，須依積極證據，苟積極證據不足為不
    利於被告事實之認定時，即應為有利於被告之認定，更不必有何有利之證據。次
    按自訴人之指訴係以使被告受刑事訴追為目的，是其陳述是否與事實相符，仍應
    調查其他證據以資審認，最高法院三十年上字第八一六號判例可資參照。
三、自訴人認被告涉有上開偽造私文書之犯行，無非係以捷特利公司深圳城市合作商
    業銀行印鑑卡影本及捷特利鋁門窗訂貨合約書影本各乙紙為其主要論據。訊據被
    告乙○○堅詞否認有何自訴人所指偽造私文書或行使偽造私文書之犯行，並辯稱
    ：右述捷特利公司深圳城市合作商業銀行印鑑卡影本及捷特利鋁門窗訂貨合約書
    影本均係當時擔任捷特利公司總經理之戊○○，自大陸深圳帶回並交給羅秉成律
    師，而後由羅秉成律師於臺灣板橋地方法院審理八十五年自字第五五四號被告乙○○、戊○○詐欺案件中提出，非伊提出，伊不知戊○○如何自大陸深圳拿回上
    開印鑑卡及合約書影本，伊亦無原本，況伊持有自訴人甲○○之印鑑章本係真正
    ，伊實無偽造、變造上開印鑑卡及合約書之必要等語。經查：
  (一)參諸證人丁○○於本院調查中證稱：上述印鑑卡係伊通知戊○○從大陸拿回來，
    交給羅秉成律師，因羅秉成律師打電話說他本來那一份呈給法院沒有留底，伊即
    叫戊○○從大陸又帶一份影本回來等語（詳本院八十八年三月二十三日、八十九
    年五月九日訊問筆錄），核與證人羅秉成於本院調查中陳稱：第一次提出卷附之
    印鑑卡影本及合約書影本係於八十六年三月二十八日，臺灣板橋地方法院審理八
    十五年度自字第五五四號被告乙○○、戊○○詐欺案件中提出，當時伊係乙○○
    與戊○○之選任辯護人，上開印鑑卡影本及合約書影本均係戊○○當日在庭外提
    出，因戊○○在大陸搜集資料，來不及在開庭前碰面，所以伊當庭就直接將上述
    印鑑卡影本及合約書影本提出，後來丁○○與戊○○又補送影本給伊，伊在八十
    六年四月十七日之答辯狀中又附上印鑑卡影本等情相符（詳本院八十八年八月二
    十四日訊問筆錄），堪認被告所辯：印鑑卡及合約書影本均係戊○○向大陸帶回
    而後交由羅秉成律師提出於法院，非伊所提等語，堪以採信。
  (二)復觀諸上開證人丁○○證述：自訴人所有之印章係由曲春福由大陸拿回，交給乙○○，有幾個章伊不記得了，但有簽收單等語（詳本院八十八年五月十三日訊問
    筆錄），證人庚○○具結證稱：捷特利公司於八十四年間成立，伊係掛名負責人
    並未實際參與，八十四年八月、九月間，捷特利公司經營不善，戊○○就找乙○○來接手，後來因為有一張支票未兌現，伊即前往大陸深圳將捷特利公司之大小
    章拿走，言明等支票兌現後再將印章拿回，後來伊將上開公司大小章交給公司小
    姐，當時乙○○亦在場等語（詳本院八十八年八月二十四日訊問筆錄），卷附被
    告簽署於八十七年八月二十八日收受捷特利公司章及自訴人私章之證明乙紙及被
    告所出具自訴人印章之印文等情，就肉眼觀之，被告所持有自訴人印章之印文，
    與捷特利公司蓋於「深圳市合作商業銀行印鑑卡」之印文極其相似，從而被告所
    辯：伊持有自訴人之印鑑章本係真正等語，洵屬有據，則被告是否有變造右述印
    鑑卡、合約書之必要性，殊堪質疑。
  (三)至證人戊○○固於本院調查中證述：當初係伊與太太己○○一起去深圳商業銀行
    為捷特利公司開戶，開戶日期確定是一九九五年十一月，大陸銀行之習慣係制作
    二份印鑑卡，一份由銀行留存，一份由開戶之客戶留存，本件印鑑卡即由乙○○
    保管，此外上開合約書係伊簽署，合約書上只蓋有公司章，沒有自訴人之私人章
    ，因為大陸習慣合約書中只要有公司章及總經理之簽名即可，至於上開印鑑卡及
    合約書影本固係伊從大陸拿回，但係乙○○要求伊拿回等語（詳本院八十八年二
    月二十三日、五月十三日訊問筆錄），雖核與證人己○○於本院調查中具結證述
    ：伊與先生戊○○於一九九五年十一月一同至深圳商業銀行為捷特利公司開戶，
    因伊於一九九四年未曾去大陸，於一九九五年十月始至大陸等情相符（詳本院八
    十八年二月二十三日訊問筆錄）。然證人己○○嗣於本院調查中改稱：右述印鑑
    卡係伊一個人於八十四年（即一九九五年）十一月五日前往深圳商業銀行辦理的
    ，戊○○沒有去，印鑑卡影本與合約書影本均係戊○○於八十五年十月二十六日
    從大陸帶回，係乙○○叫戊○○帶回來等語（詳本院八十九年八月十七日訊問筆
    錄），前後互核，就證人戊○○是否於一九九五年十一月五日與證人己○○共同
    前往深圳商業銀行開立捷特利公司之帳戶，證人己○○證述顯有所歧異。復查：
    證人己○○於一九九五年十月三十一日入境，於一九九五年十一月八日始出境乙
    節，有內政部警政署入出境管理局八十九年五月二十日（八九）境信昌字第二八
    四七四號函檢附之出入境紀錄乙份在卷足憑，倘上開印鑑卡啟用日期確係自訴人
    指述之一九九五年十一月五日，則斯時，證人己○○顯於國內，自屬無疑。準此
    ，證人己○○如何前往大陸深圳辦理捷特利公司之開戶事宜。再證人戊○○事後
    因故與被告交惡，戊○○且對被告提出恐嚇告訴，使被告經判決有期徒刑三月確
    定，此有臺灣臺北地方法院檢察署檢察官八十七年度偵字第二二一九四號起訴書
    、臺灣臺北地方法院八十八年度易字第一四七七號、臺灣高等法院八十八年度上
    易字第四五四一號判決各乙份附卷可稽，而其與自訴人、自訴人代理人、被告、
    丁○○、曲春福等人間，共有三十五件案件訴訟中，此有被告庭呈之案件一覽表
    可參，顯見證人戊○○與被告積怨甚深，而證人己○○又係證人戊○○之配偶，
    自難期其二人證言之真實公正，是其二人之證言均不得作為不利於被告之證據。
    另證人戊○○出具之聲明書、陳述自白狀、陳述自白書、陳訴狀、報告及我的聲
    明等書狀，均係審判外之陳述，依法均無證據能力，併此敘明。
  (四)再自訴人代理人丙○○固以證人身份證稱：捷特利公司之會計曾傳真一份印鑑卡
    原本之影本給伊，其上係記載於一九九五年開戶等語（詳本院八十八年二月二十
    三日訊問筆錄），然自訴人代理人丙○○之利害關係本與自訴人一致，其證言難
    免偏頗。復參諸自訴人代理人丙○○亦自承：只知合約書、印鑑卡係偽造、變造
    ，但不知係遭何人偽造、變造等語（詳本院八十八年三月二十三日訊問筆錄），
    從而縱可認印鑑卡、合約書均係遭人變造，然由其上開證言實無從得知即係遭被
    告偽造、變造。
  (五)末自訴人代理人固提出深圳市商業銀行總行營業部於一九九九年十二月二十二日
    出具之「茲有捷特利機械建材（深圳）有限公司帳號000000－00000
    ，于一九九五年十一月十四日在深圳市商業銀行總行營業部（原深圳市城市商業
    銀行總行營業部）辦理活期對公存款帳戶」之證明，復經財團法人海峽交流基金
    會以八十九年十月二十四日（八九）海惠（法）字第○八四○九號函覆：本案經
    函請深圳市商業銀行總行營業部協查，頃據該行營業部本年十月九日函覆，略以
    （一）該部客戶申請開立銀行對公企業帳戶所預留印鑑卡是由銀行留存，同時客
    戶留存原本乙份。（二）隨查證信附上之附件證明文件影印本為該部一九九九年
    十二月二二日出具等情屬實。然此僅足以證明捷特利公司於一九九五年十一月十
    四日，曾在深圳市商業銀行總行營業部辦理活期對公存款帳戶，且辦理開戶手續
    之捷特利公司亦留存印鑑卡之原本，惟執此尚無法證明捷特利公司上開印鑑卡之
    啟用日期即係一九九五年而非一九九四年，並證明被告確持有右述印鑑卡原本，
    是遽不能執自訴人此部分之指述，即為被告不利之認定。
四、綜上所述，被告所辯：印鑑卡影本及合約書影本均非伊提出等語，尚堪採信，自
    訴人復不能提出印鑑卡及合約書原本供本院查證印鑑卡及合約書是否確係遭人變
    造，並被告知悉戊○○提出之印鑑卡影本、合約書影本均係遭變造並進而行使。
    此外，本院亦查無其他任何積極證據足資證明被告有何自訴人所指偽造私文書或
    行使偽造私文書之犯行，自屬不能證明被告犯罪，本院自應為其無罪之諭知。
據上論斷，應依刑事訴訟法第三百四十三條、第三百零一條第一項，判決如主文。
中    華    民    國      八十九      年      十二    月      十四      日
                                      臺灣板橋地方法院刑事第四庭
                                          法  官  游  秀  雯
右正本證明與原本無異。
如不服本判決，應於判決送達後十日內，向本院提出上訴狀。
                                          書記官  吳  尚  文
中    華    民    國      八十九      年      十二    月      二十七    日


司法院資訊處製作；財團法人民間司法改革基金會備份。
